臺灣臺北地方法院民事判決
110年度訴字第7041號
原      告  林倩宇  

訴訟代理人  吳存富律師            
            陳庭琪律師                      
被      告  莊淑芬  
訴訟代理人  吳孟玲律師
被      告  周建安  

訴訟代理人  雷皓明律師
複  代理人  徐佳緯律師
上列當事人間請求損害賠償事件，本院於民國111年6月22日言詞
辯論終結，判決如下：
    主      文
被告應連帶給付原告新臺幣參拾萬元，及自民國110年10月23日
起至清償日止，按週年利率百分之五計算之利息。
原告其餘之訴及假執行之聲請均駁回。
訴訟費用由被告連帶負擔十分之三，餘由原告負擔。
本判決第一項得假執行。但被告如以新臺幣參拾萬元為原告預供
擔保，得免為假執行。
    事實及理由
一、原告起訴主張略以：原告與被告甲○○為夫妻關係，婚姻關係
    存續中，育有2名未成年子女。被告甲○○任職於林口長庚醫
    院擔任醫師，與時任同醫院之護理師即被告乙○○因有工作交
    集而熟識。詎被告二人明知彼此為有配偶之人，竟自民國10
    7年間起即有不正常之男女往來，時常偕同出遊，過從甚密
    ，並有通姦行為，已逾越一般男女正常社交界線，乙○○更於
    甲○○提出分手後，不斷寄送電子郵件糾纏，被告二人行為已
    侵害原告基於配偶關係身分法益情節重大，令原告受有精神
    上極大痛苦。為此，依民法第184條第1項、第185條第1項、
    第195條第3項，請求被告連帶賠償精神慰撫金新臺幣（下同
    ）100萬元。並聲明：㈠被告應連帶給付原告100萬元，及自
    起訴狀繕本送達翌日起至清償日止，按週年利率5%計算之利
    息。㈡願供擔保請准宣告假執行。
二、被告甲○○答辯意旨略以：甲○○承認曾與乙○○發展男女交往關
    係，但並未同宿過夜，更未發生性行為。甲○○自109年9月起
    即斷絕不當關係回歸家庭，惟乙○○仍持續向甲○○傳送挽回感
    情之訊息及卡片，甲○○並未置理，乙○○之行為不可歸責於甲
    ○○，此部分行為應由乙○○自行負擔。乙○○所稱甲○○以權勢壓
    迫而交往，與事實不符，甲○○與乙○○僅有親密對話、擁抱等
    一般肢體接觸，並未同宿或發生性行為，甲○○回歸家庭後，
    更主動請醫院將兩人調至不同工作環境，甲○○確有悔改之心
    ，原告請求被告連帶賠償100萬元，應屬過高。並聲明：原
    告之訴駁回。
三、被告乙○○答辯意旨略以：甲○○與乙○○曾為同一診間之醫師及
    護理師關係，兩人工作上經常相處，甲○○因而積極追求乙○○
    ，發生親密關係，再要求乙○○與其交往，乙○○雖曾提出分手
    ，惟甲○○並不願意，甲○○長期藉工作空檔傳送親暱電子郵件
    傾訴愛意，致乙○○深陷溫柔攻勢難以自拔，造成抉擇錯誤，
    乙○○深感歉意，因乙○○目前任職護理師，薪資微薄，因自身
    錯誤造成憾事，已深刻反省，無法負擔原告請求之龐大賠償
    金額，請求法院酌定合理之賠償金額。並聲明：㈠原告之訴
    及假執行之聲請均駁回。㈡如受不利判決，被告願供擔保，
    請准宣告免為假執行。
四、原告前揭主張其與甲○○為夫妻關係，婚姻關係存續中，育有
    2名未成年子女，被告二人明知彼此為有配偶之人，竟為不
    正常之往來，過從甚密，已逾越一般正常社交界線等情，有
    戶籍謄本、Line通訊軟體對話截圖、照片、電子郵件、簡訊
    等件為證，並為兩造所不爭，堪以認定。
五、按因故意或過失，不法侵害他人之權利者，負損害賠償責任
    ；數人共同不法侵害他人之權利者，連帶負損害賠償責任；
    不法侵害他人之身體、健康、名譽、自由、信用、隱私、貞
    操，或不法侵害其他人格法益而情節重大者，被害人雖非財
    產上之損害，亦得請求賠償相當之金額；該項規定於不法侵
    害他人基於父、母、子、女或配偶關係之身分法益而情節重
    大者，準用之，民法第184條第1項前段、第185條第1項前段
    、第195條第1項、第3項分別定有明文。再按婚姻係以夫妻
    之共同生活為其目的，配偶應互相協力保持其共同生活之圓
    滿安全及幸福，而夫妻互守誠實，係為確保其共同生活之圓
    滿安全及幸福之必要條件，故應解為配偶因婚姻契約而互負
    誠實之義務，配偶之一方行為不誠實，破壞共同生活之圓滿
    安全及幸福者，即為違反因婚姻契約之義務而侵害他方之權
    利（最高法院55年台上字第2053號判決要旨參照）。又足以
    破壞婚姻共同生活之圓滿安全之行止，絕非僅以通姦及相姦
    行為為限，倘夫妻任一方與他人間存有逾越結交普通朋友等
    一般社交行為之不正常往來，且其侵害配偶所享有普通友誼
    以外情感交往之獨占權益之程度，已達破壞婚姻制度下共同
    生活之信賴基礎之程度，猶足以構成侵害配偶權利之侵權行
    為。本件依前開證據，被告二人對話及動作親暱，分際已逾
    越一般普通朋友之界線，而與情侶無異，被告二人雖於辯論
    時相互指責，稱對方行為始為造成原告精神上莫大痛苦之主
    要原因，然本院審酌前揭證據，參酌兩造陳述，認被告二人
    確因發展親密戀情而共同侵害原告基於配偶關係之身分法益
    ，情節確屬重大，致原告於發現後，心理遭受嚴重打擊而莫
    大痛苦，被告二人自應依民法第185條第1項連帶負賠償責任
    。
六、按不法侵害他人之人格權，被害人受有非財產上損害，請求
    加害人賠償相當金額之慰撫金時，法院對於慰撫金之量定，
    應斟酌實際加害情形、所造成之影響、被害人所受精神上痛
    苦之程度、雙方之身分、地位、經濟狀況及其他各種情形，
    以核定相當之數額（最高法院76年台上字第1908號判決要旨
    參照）。是身分法益與人格法益同屬非財產法益，上開最高
    法院有關人格法益受侵害而酌定慰撫金之標準，自得為本件
    衡量因身分法益受侵害所生非財產上損害賠償金額之參考。
    爰審酌原告與被告甲○○現婚姻關係存續中，育有2名未成年
    子女，兩造之經濟狀況、被告共同侵害原告配偶權之情節、
    原告受害程度、兩造智識程度及被告對本件之態度等一切情
    狀，認原告得請求被告連帶給付之慰撫金以30萬元為適當。
    　
七、綜上所述，原告依民法第184條第1項、第185條第1項前段、
    第195條第3項準用第1項，請求被告連帶給付如聲明所示，
    於主文第1項之範圍內，為有理由，應予准許，逾此範圍之
    請求，為無理由，應予駁回。
八、本件原告勝訴部分，所命給付之金額未逾50萬元，依民事訴
    訟法第389條第1項第5款規定，應依職權宣告假執行，並依
    同法第392條第2項，諭知被告如預供擔保，得免為假執行。
    至原告敗訴部分，其假執行之聲請，因訴之駁回而失其依據
    ，應併予駁回。
九、本件事證已臻明確，兩造其餘攻防方法及所提證據，核與判
    決之結果不生影響，爰不一一論列，併此敘明。
訴訟費用負擔之依據：民事訴訟法第79條、第85條第2項。
中　　華　　民　　國　　111 　年　　7 　　月　　6 　　日
                    民事第四庭法　官 陳正昇
以上正本係照原本作成。
如對本判決上訴，須於判決送達後20日內向本院提出上訴狀。如
委任律師提起上訴者，應一併繳納上訴審裁判費。
中　　華　　民　　國　　111 　年　　7 　　月　　6 　　日
                              書記官 翁挺育